臺北高等行政法院判決　　　　　　　　　　　　　　　九十一年度簡字第二一三號
　　原　　　告　佳旺企業有限公司
　　代　表　人　甲○○董事長.
　　被　　　告　台北市政府環境保護局
　　代　表　人　沈世宏（局長）
右當事人間因違反廢棄物清理法事件，原告不服台北市政府中華民國八十九年十一月
二十三日府訴字第八九○八五○三六○○號訴願決定，提起行政訴訟。本院判決如左
：
　　主  文
原告之訴駁回。
訴訟費用由原告負擔。
　　事  實
一、事實概要：原告係廢物品及容器回收清除處理辦法規範之容器商品輸入業者，應
    依其種類於每單月份十五日前向中央主管機關申報前二個月營業量或進口量，並
    應依申報之營業量或進口量，於申報期限內依中央主管機關核定公告之費率及指
    定之金融機構、帳號，向金融機構繳交回收清除處理費用。惟經行政院環境保護
    署（以下簡稱環保署）資源回收管理基金管理委員會（以下簡稱基管會）查核發
    現，逾期未申報民國（以下同）八十九年一、二月之營業量或進口量，環保署乃
    以八十九年四月十五日環署廢字第００一九九九八號函請原告限期辦理，然原告
    仍未遵行，被告機關認原告違反廢棄物清理法規定，爰以八十九年六月十九日北
    市環罰字第Ｘ二二０三九八號處理違反廢棄物清理法案件舉發通知書予以告發，
    嗣以八十九年七月十一日廢字第Ｘ０一四五０一號處理違反廢棄物清理法案件處
    分書處原告新臺幣（以下同）六萬元罰鍰。原告不服，提起訴願，遭決定駁回，
    遂向本院提起行政訴訟。
甲、原告起訴意旨略以：
  (一)查環保署基管會有如下疏失：
    1.環保署基管會僅告知業者須加入列管，卻未盡以書面告知可退列管之責任。查
      原告自八十六年起即未進口任何容器回收之產品，亦不知有解除列管之管道，
      直至八十八年去電詢問方知曉，是原告如何知道環保署之作業程序為七日內需
      結案；又原告已電詢，承辦員告知應已經解除列管通過，那知環保署內部行政
      疏失之責任卻由原告承擔。
    2.八十九年六月二十八日原告再次提出申請解除列管時，環保署基管會仍要被告
      補齊八十六年六至八月、八十七年三至四月（原告在八十八年九月三十日即第
      二次補齊申報）等已申報但被環保署基管會遺漏之資料。
    3.原告在八十八年九月三十日即第二次補齊八十六年六至八月、八十七年三至四
      月、八十八年一至八月申報單，早已超出申報時間三年以上，但仍未被告發；
      本件八十九年一至二月未按期申報，即於八十九年六月十九日告發，不知環保
      署基管會標準何在。
  (二)末查原告前於八十一年九月二日接到台北市政府環境保護局衛生稽查大隊所開違
    反廢棄物清理法處六萬元罰鍰之處分書，就此，原告詢問得知未依廢物品及容器
    回收清除處理辦法辦理登記者，只要加入財團法人中華民國輸入業環境保護基金
    會（當時該基金會仍在申請執照中），即可取消處分，因此日後均由該基金會代
    為申報；惟該基金會規定業者初入會須繳交二萬元入會費，而每單一項容器尚須
    繳交一萬元計劃書費，造成當初原告欲進口鋁容器因利潤不及繳交之計劃書費而
    作罷，嗣後屢次發生類似情形，因怕遭受處罰而作罷，歷經數年之久，及至八十
    六年六月改為列管業者自行向環保署申報。當年環保署訂定廢棄物清理法之初，
    即直接交由財團法人代為清理回收與申報，似有圖利該財團法人之嫌。
  (三)綜上結論：原處分及訴願決定應撤銷。
乙、被告答辯意旨略以：
  (一)環保署就一般廢棄物之種類、物品或其包裝、容器之業者範圍以八十六年十一月
    八日環署廢字第七一九○七號公告在案，並依廢棄物清理法第十條之一第二項規
    定訂定「廢物品及容器回收清除處理辦法」，其中廢物品及容器之業者、申報繳
    費事宜亦分別具體規範，另依八十九年四月十五日環署廢字第○○一九九九八
    號函說明欄第二點：「貴公司如未購入容器或未進口容器商品，仍應向本署資源
    回收管理基金管理委員會申報零營業量‧‧‧。」第三點：「相關作業辦理事宜
    諮詢單位電話：（○二）00000000轉三一五七、三一六○、三一六一、
    三一六九（廢容器稽核組）．．．」另依廢物品及廢容器回收清除處理辦法第七
    條之規定：「業者應依其種類於每單月份十五日前向中央主管機關申報前兩個月
    營業量或進口量，相關證明文件應留存備查。」前開法條課予業者應申報之責任
    已相當明確，業者應於期限內應向環保署基管會申報、繳費，其目的在促使業者
    履行依法申報之義務，俾利環保署能確切掌握申報資料，建立合理制度，並不因
    原告之營業量或進口量為零而免於申報。原告既為受列管之業者，自應善盡按時
    申報、繳費之責。又原告若不再進口環保署公告列管容器商品，可向環保署基管
    會申請解除業者列管，俟環保署基管會核可後，始得免於申報營業量或進口量。
  (二)查八十六年三月廿八日修正公布之廢棄物清理法第十條之一第八項規定：「本法
    修正施行前，由業者組成之共同回收清除處理組織及依相關法規成立之基金會賸
    餘回收清除處理相關費用，應於本法修正後一年內移撥資源回收管理基金，依規
    定運用，並自本法公布日起，不得繼續從事廢棄物回收業務之營利行為。」另環
    保署基管會於八十七年七月成立，該基金會為推動各項廢物品及容器回收清除處
    理工作之順利執行，以期受列管業者依相關規定辦理各項事宜，並在北、中、南
    各地舉辦多場之業者申報、繳費等事項說明會，初期就未按期申報之列管業者，
    環保署以輔導方式實施。
  (三)業者倘未申報營業量或進口量，則本案依「查核稽催作業流程(一)、對於各項違反
    情節，其處理情形如後．．．(二)、對於未申報的業者，處以二萬元至五萬元罰鍰
    ．．．。」原告既為容器商品輸入業者，依法即應善盡企業廠商「主動」辦理申
    報及繳交回收清除處理費之責任。惟原告未於法令規定期限辦理申報營業量或進
    口量，違規事實洵足認定，從而，被告依首揭規定對原告處以六萬元之罰鍰，並
    無不合。綜上論結，本件行政訴訟為無理由，敬請駁回原告之訴。
　　理  由
一、按廢棄物清理法第十條之一規定：「物品或其包裝、容器經食用或使用後，足以
    產生下列性質之一之一般廢棄物，致有嚴重污染環境之虞者，由該物品或其包裝
    、容器之製造、輸入、販賣業者負責回收清除、處理之：一、不易清除、處理。
    二、含長期不易腐化之成分。三、含有害物質之成分。四、具回收再利用之價值
    。前項一般廢棄物之種類、物品或其包裝、容器之業者範圍，由中央主管機關公
    告之；其一般廢棄物之回收清除處理辦法，由中央主管機關會同中央目的事業主
    管機關定之。公告指定業者除應向主管機關登記外，製造業者應按當期營業量、
    輸入業者應按向關稅總局申報進口量、容器材質等資料，於每期營業稅申報繳納
    前，依中央主管機關核定之費率，繳交回收清除處理費用，作為資源回收管理基
    金，並應委託金融機構收支保管運用；其收支保管及運用辦法，由中央主管機關
    定之。該基金用於支付實際回收清除處理費用、補助獎勵回收系統、再生利用、
    執行機關代清理費用、中央主管機關評選之公正團體執行稽核認證費用、及其他
    經中央主管機關同意核准之用途。‧‧‧」，同法第二十三條之一規定：「未依
    第十條之一第三項規定繳交回收清除處理費者，經限期催繳仍不繳納者，移送法
    院強制執行，並處應繳納費用一倍至二倍之罰鍰‧‧‧。違反同條文他項規定者
    ，處二萬元以上五萬元以下罰鍰‧‧‧。」。又廢物品及容器回收清除處理辦法
    第四條第一項規定：「業者應依中央主管機關核定之費率及其申報之營業量或進
    口量，繳交回收清除處理費用。」第七條規定：「業者應依其種類於每單月份十
    五日前向中央主管機關申報前二個月營業量或進口量，相關證明文件應留存備查
    。」第八條規定：「業者應依申報營業量或進口量，於前條第一項規定申報期限
    內，依中央主管機關核定公告之費率及指定之金融機構（以下簡稱金融機構）、
    帳號，向金融機構繳交回收清除處理費用，專戶存管並依本辦法及基金收支保管
    及運用辦法規定辦理。前項營業量或進口量，業者得檢具出口量證明文件抵扣之
    。」
二、本件原告主張其自八十六年起即未進口任何容器回收之產品，亦不知有解除列管
    之管道，直至八十八年去電詢問方知曉，是原告如何知道環保署之作業程序為七
    日內需結案；又原告已電詢，承辦員告知應已經解除列管通過，是環保署基管會
    僅告知業者須加入列管，卻未盡以書面告知可退列管之責任。另原告詢問得知未
    依廢物品及容器回收清除處理辦法辦理登記者，只要加入財團法人中華民國輸入
    業環境保護基金會（當時該基金會仍在申請執照中），即可取消處分，因此日後
    均由該基金會代為申報；惟該基金會規定業者初入會須繳交二萬元入會費，而每
    單一項容器尚須繳交一萬元計劃書費，造成當初原告欲進口鋁容器因利潤不及繳
    交之計劃書費而作罷云云。
三、按環保署就一般廢棄物之種類、物品或其包裝、容器之業者範圍，業於八十六年
    十一月八日以環署廢字第七一九○七號公告在案，並依廢棄物清理法第十條之一
    第二項規定訂定「廢物品及容器回收清除處理辦法」，其中廢物品及容器之業者
    、申報繳費事宜亦分別具體規範；另依八十九年四月十五日環署廢字第○○一
    九九九八號函說明欄第二點：「貴公司如未購入容器或未進口容器商品，仍應向
    本署資源回收管理基金管理委員會申報零營業量‧‧‧。」；況依廢物品及廢容
    器回收清除處理辦法第七條之規定，課予業者應申報之責任已相當明確，業者應
    於期限內應向環保署基管會申報、繳費，其目的在促使業者履行依法申報之義務
    ，俾利環保署能確切掌握申報資料，建立合理制度，並不因原告之營業量或進口
    量為零而免於申報。原告既為受列管之業者，自應善盡按時申報、繳費之責。又
    原告若不再進口環保署公告列管容器商品，可向環保署基管會申請解除業者列管
    ，俟環保署基管會核可後，始得免於申報營業量或進口量。
四、查依廢棄物清理法第十條之一、廢物品及容器回收清除處理辦法第七條規定，其
    所課予業者應申報之責任已相當明確，又業者如無購入容器或未進口容器商品，
    仍應按實際情形依規定申報，已如前述。本件原告既為廢物品及容器回收清除處
    理辦法規範之容器商品輸入業者，依法即應按時辦理申報及繳交回收清除處理費
    用之責任，於其未接獲環保署同意解除列管函前，仍屬公告列管業者之列，其負
    有申報義務自不待言，尚不得以未收到不同意解除列管函為由而予以免責；至原
    告所主張已電詢，承辦員告知應已經解除列管通過云云，原告未能舉證以實其說
    ，尚難採信。
五、綜上所述，原告係廢物品及容器回收清除處理辦法規範之容器商品輸入業者，依
    規定應於八十九年三月十五日前依其種類向環保署申報八十九年一、二月之營業
    量或進口量。惟逾期未申報，案經環保署以八十九年四月十五日函請原告限期辦
    理；然原告仍未遵行，從而環保署依違反廢棄物清理法第二十三條之一規定告發
    處分，依法自無不合。原告徒執前詞，聲請撤銷原處分及訴願決定，為無理由，
    應予駁回。
據上論結，本件原告之訴為無理由，爰依行政訴訟法第二百三十六條、第一百九十五
條第一項後段、第九十八條第三項前段，判決如主文。
中　　華　　民　　國　　　九十一　　年　　　六　　　　月　　　十三　　　日
                           臺 北 高 等 行 政 法 院   第 七 庭
                                                   法  官  黃秋鴻
右為正本係照原本作成。
本件以訴訟事件所涉及之法律見解具有原則性者為限，始得於本判決送達後二十日內
向本院提出上訴狀並表明上訴理由，如已於本判決宣示後送達前提起上訴者，應於判
決送達後二十日內補具上訴理由（均按他造人數附繕本），且經最高行政法院許可後
方得上訴。
中　　華　　民　　國　　　九十一　　年　　　六　　　　月　　　十四　　　日
            　　　　　　　　　　　　　　    　      書記官  黃瑞芬
